臺灣高雄地方法院刑事判決　　　　　　　96年度訴緝字第73號
公　訴　人　臺灣高雄地方法院檢察署檢察官
被　　　告　甲○○
　　　　　　　　　　（另案羈押於臺灣屏東看守所）
指定辯護人　鍾美馨　律師
上列被告因強盜等案件，經檢察官提起公訴（95年度偵字第1628
3、19816、20051號），本院判決如下：
    主  文
甲○○連續犯結夥攜帶兇器強盜罪，累犯，處有期徒刑捌年；扣
案之西瓜刀壹把，沒收。又犯結夥搶奪罪，累犯，處有期徒刑壹
年肆月。應執行有期徒刑玖年貳月；扣案之西瓜刀壹把，沒收。
    事  實
一、甲○○前於民國84年間，因違反麻醉藥品管理條例案件，經
    本院以84年度訴字第727 號判決判處有期徒刑6 年，繼經臺
    灣高等法院高雄分院以84年度上訴字第1566號判決駁回上訴
    ，再經最高法院以85年度台上字第592 號判決駁回上訴確定
    ，復於84年間，因違反麻醉藥品管理條例案件，再經本院以
    84年度易字第6119號判決判處有期徒刑5 月確定，上開二案
    件嗣經本院以85年度聲字第660 號裁定定其應執行刑為有期
    徒刑6 年3 月，甫於94年4 月16日縮刑期滿執行完畢。詎猶
    不知悔改，僅因缺錢花用，竟基於意圖為自己不法所有之強
    盜概括犯意及傷害人身體之犯意，先於附表編號1 所示之時
    間、地點，夥同與其同具上開不法所有犯意聯絡之某真實姓
    名年籍不詳成年男子，共同以附表編號1 所示之強暴方式，
    至使丙○○○不能抗拒，而強盜丙○○○所有如附表編號1
    所示之財物；再於附表編號2 所示之時間、地點，夥同與其
    同具上開不法所有及傷害犯意聯絡之真實姓名年籍不詳成年
    男子二人，共同持甲○○所有客觀上對人之生命、身體具有
    危險性而足供兇器使用之西瓜刀1 把，以附表編號2 所示之
    強暴方式，致丁○○受有左肩、左腰及四肢等身體多處擦挫
    傷之傷害，並至使丁○○不能抗拒，而強盜丁○○所有如附
    表編號2 所示之財物；再於附表編號3 所示之時間、地點，
    夥同與其同具上開不法所有犯意聯絡之辛○○、戊○○（分
    經本院判處有期徒刑11年4 月及10年6 月確定），由甲○○
    持前揭西瓜刀，共同以附表編號3 所示之強暴方式，至使己○○及乙○○不能抗拒，而強盜己○○及乙○○所有如附表
    編號3 所示之財物。又甲○○另基於意圖為自己不法所有之
    搶奪犯意，於附表編號4 所示之時間、地點，夥同與其同具
    上開不法所有犯意聯絡之辛○○、戊○○，趁庚○○不及防
    備之際，以附表編號4 所示之方式，結夥搶奪庚○○所有如
    附表編號4 所示之財物。嗣於95年6 月13日上午9 時許，為
    警在於其高雄縣林園鄉○○村○○街53號住處拘提到案，始
    查知上情。
二、案經高雄縣政府警察局林園分局報請臺灣高雄地方法院檢察
    署檢察官偵查起訴。
    理  由
一、證據能力之判斷：
    (一)按被告以外之人於審判外之言詞或書面陳述，除法律有規
      定者外，不得作為證據，刑事訴訟法第159 條第1 項定有
      明文。又按被告以外之人於審判外之陳述，雖不符前4 條
      之規定，而經當事人於審判程序同意作為證據，法院審酌
      該言詞陳述或書面陳述作成時之情況，認為適當者，亦得
      為證據；當事人、代理人或辯護人於法院調查證據時，知
      有第159 條第1 項不得為證據之情形，而未於言詞辯論終
      結前聲明異議者，視為有前項之同意，刑事訴訟法第159
      條之5 亦定有明文規定。
    (二)關於證人庚○○於警詢中之陳述、證人丙○○○、丁○○
      於偵查中之陳述、扣案西瓜刀照片、國軍高雄總醫院診斷
      證明書、有德中醫診所診斷證明書、現場照片、金飾買入
      登記簿影本等證據，被告及其辯護人於本院行準備程序時
      ，均表示對證據能力無意見等語（本院訴緝卷第17、76至
      78頁參照），且當事人均未於本院審理過程中聲明異議，
      本院審酌前開陳述作成時之情況均屬正常，且與本案相關
      之待證事實具有關連性，認適當作為證據，依前開刑事訴
      訟法第159 條之5 之規定，認上開陳述均具有證據能力。
二、事實之認定：
    訊據被告固坦承確有為附表編號3 所示強盜己○○、乙○○
    財物之事實，惟矢口否認有為附表編號1 、2 、4 所示之強
    盜、搶奪及傷害犯行，辯稱：伊未曾向辛○○、戊○○借車
    ，亦未強盜丙○○○、丁○○之財物，亦未與辛○○、黃建
    維共同搶奪庚○○之財物云云。經查：
    (一)強盜及傷害部分（即附表編號1、2、3 所示部分）：
      1.被害人丙○○○、丁○○部分（即附表編號1 、2 所示
        部分）：
        (1)被害人丙○○○確於附表編號1 所示之時間、地點，
          獨自一人騎乘機車遭二成年男子駕駛同案被告辛○○
          、戊○○前所竊取之車號7M-2342 號自小客車由後方
          擦撞，致其因重心不穩而倒坐地上，前開二成年男子
          見狀即由其中一人下車佯欲向其詢問傷勢，因該時其
          已因人車倒地而無法抗拒，故該下車之人即徒手拔取
          其所有懸掛於脖子上之K 金項鍊1 條，並即駕車逃逸
          乙情，業據證人丙○○○於偵查中結證明確（偵一卷
          第85頁參照）；又被害人丁○○確於附表編號2 所示
          之時間、地點，獨自一人騎乘機車遭三成年男子駕駛
          同案被告辛○○、戊○○前所竊取之車號VG -7463號
          自小客車由後方追撞，待其人車倒地後，前開三成年
          男子其中二人即下車佯欲向其詢問傷勢，因該時其已
          因遭撞擊而受有左肩、左腰及四肢等身體多處擦挫傷
          之傷害，且見下車中之一人手持西瓜刀1 把而不能抗
          拒，該下車之二成年男子即喝令其交出財物，繼直接
          徒手拔取其所有而懸掛於脖子之金項鍊1 條及玉墜1
          個，並隨即駕車逃逸等情，亦據證人丁○○於偵查及
          本院審理中結證詳確（偵一卷第63頁、本院訴緝卷第
          59至61頁參照），並有前揭西瓜刀1 把扣案可佐，亦
          有扣案西瓜刀照片2 幀（警一卷第11頁參照）及國軍
          高雄總醫院診斷證明書、有德中醫診所診斷證明書各
          1 紙（偵一卷第77、78頁參照）在卷可稽；復上開各
          情亦為被告所不爭執，均應堪認定確屬實情。
        (2)至被告雖辯稱：伊未曾向辛○○、戊○○借車，亦未
          強盜丙○○○及丁○○之財物云云。惟查，被告於95
          年5 月16日晚上7 時許，確曾向同案被告辛○○借用
          辛○○、戊○○前所竊得之車號7M-2342 號自小客車
          ，至同日晚上10時許始返還，另於同年月21日中午12
          時許，被告亦曾向同案被告辛○○、戊○○借用渠等
          前所竊得之車號VG -7463號自小客車，至同日下午4
          時許始返還等情，業據證人辛○○於本院審理中結證
          稱：伊於95年5 月16日晚上7 時許，曾在兔寶寶遊藝
          場前將其與戊○○前所竊得之車號7M-2342 號自小客
          車借予甲○○，一直到同日晚上10時許，甲○○才將
          車開回「兔寶寶遊藝場」返還，伊也曾在95年5 月21
          日中午12時許，將其與戊○○前所竊得之車號VG-746
          3 號自小客車借予甲○○，嗣於同日下午4 時許，施
          文瑞始將上開自小客車開回返還等語明確（本院訴緝
          卷第65至67頁、警一卷第49頁背面、第50頁背面參照
          ），核與證人戊○○於本院審理中結證稱：伊與盧裕
          芳於95年5 月16日確在兔寶寶遊藝場，其間甲○○於
          晚上7 時許曾至兔寶寶遊藝場向辛○○借用伊與盧裕
          芳前所竊得之車號7M-2342 自小客車，嗣於同日晚上
          10時許始開回兔寶寶遊藝場返還，因當天伊係坐在盧
          裕芳隔壁，故甲○○向辛○○借車時，伊都有聽到，
          另甲○○於95年5 月21日中午12時許，亦曾向伊與盧
          裕芳借用渠等前所竊得之車號VG-7463 號自小客車，
          嗣於下午4 時許始開回返還等語情節相符（本院訴緝
          卷第71、72、74、75頁、警一卷第9 頁背面、第10頁
          、第29頁背面參照）。復證人辛○○與被告間並無仇
          隙嫌怨乙情，業據證人辛○○於本院審理中結證明確
          （本院訴緝卷第67頁參照），另證人戊○○與被告間
          ，除曾因分配贓款問題發生口角外，亦未有其他仇隙
          嫌怨乙情，亦據證人戊○○於本院審理中結證稱：伊
          與甲○○間除了曾因分配贓款發生口角外，並沒有其
          他過節，伊不會因為上開口角就挾怨報復等語無訛（
          本院訴緝卷第75、76頁參照），衡情渠等於本院審理
          中既經告知具結之義務及偽證之處罰後具結作證，當
          無甘受偽證罪之處罰而故為虛偽不實陳述以誣陷被告
          入罪之理，是以證人辛○○及戊○○於本院審理中之
          前揭證述應值採信，足徵被告辯稱：伊未曾向辛○○
          、戊○○借車云云，顯與實情有悖，尚不足採信。準
          此，被告既曾於95年5 月16日晚上7 時許至10時許，
          向同案被告辛○○借用車號7M-2342 號自小客車，另
          亦曾於同年月21日中午12時至下午4 時許，向同案被
          告辛○○、戊○○借用車號VG -7463號自小客車，而
          被害人丙○○○係於95年5 月16日晚上9 時許，遭二
          成年男子駕駛車號7M-2342 號自小客車擦撞及強盜財
          物，另被害人丁○○係於同年月21日下午1 時許，遭
          三成年男子駕駛車號VG-7463 號自小客車追撞受傷及
          強盜財物，均已如前述，足證附表編號1 所示之強盜
          犯行及附表編號2 所示之強盜及傷害犯行，確係被告
          向同案被告辛○○、戊○○借得上開車輛後，夥同其
          他真實姓名年籍不詳之成年男子共同所為。從而，被
          告辯稱：伊未強盜丙○○○、丁○○之財物云云，顯
          亦係臨訟編撰之詞，無足採信。
      2.被害人己○○、乙○○部分（即附表編號3 所示部分）
        ：
        被告確曾於附表編號3 所示之時間、地點，夥同與其同
        具不法所有犯意聯絡之同案被告辛○○、戊○○，由被
        告持西瓜刀，共同以附表編號3 所示之強暴方式，至使
        被害人己○○及乙○○不能抗拒，而強盜被害人己○○
        及乙○○所有如附表編號3 所示之財物乙情，業據被告
        於本院審理中坦承不諱（本院訴緝卷第16、81頁參照）
        ，核與證人辛○○、戊○○於本院審理中所結證之情節
        相符（本院訴緝卷第66、67、74頁參照），亦與證人己○○、乙○○於本院審理中所結證之情節一致（本院訴
        卷第20 5至215 頁參照），並有被告所持之西瓜刀1 把
        扣案可佐，亦有扣案西瓜刀照片2 幀（警一卷第11頁參
        照）及現場照片1 幀（警三卷第60頁參照）附卷足資佐
        證。足見被告前揭自白與事實相符，應堪採為被告有罪
        之證據。
      3.按刑法第328 條第1 項所稱之「強暴」，指對人之身體
        ，且足以抑制他人抵抗程度之有形力之行使；亦即直接
        或間接對於人之身體施以暴力，壓制被害人之抗拒；又
        強盜罪之強暴、脅迫，祇須抑壓被害人之抗拒或使被害
        人身體上、精神上，處於不能抗拒之狀態為已足，其暴
        力縱未與被害人身體接觸，仍不能不謂有強暴、脅迫行
        為，縱令被害人實際無抗拒行為，仍於強盜罪之成立，
        不生影響（最高法院22年度上字第317 號、30年度上字
        第3023號判例要旨參照）。復按是否「不能抗拒」，除
        應考量行為人所實施之不法手段是否足以抑制通常人之
        抗拒，使之喪失自由意思外，並應就被害人之年齡、性
        別、性格、體能及當時所處環境等因素，加以客觀之考
        察，以為判別標準（最高法院88年度臺上字第2132號判
        決要旨參照）。查被告於案發時之年齡為31歲，係身強
        體壯之成年男子，其基於為自己不法所有之意圖，先駕
        車尋找獨自騎乘機車之人為行搶目標，待選定目標後，
        即夥同其他成年男子以駕車故意衝撞被害人機車致被害
        人人車倒地後受傷無法反抗之方式，下車直接拔取被害
        人丙○○○、丁○○脖子上之金項鍊或玉墜，另亦夥同
        同案被告辛○○、戊○○，亦係選擇弱小女子為行搶目
        標後，先將被害人所騎乘之機車逼至路旁空地停車後，
        再由被告持扣案之鋒利西瓜刀與戊○○先後下車，先由
        被告作勢欲砍殺被害人，致被害人心生畏懼後，再由被
        告及戊○○分別拔取被害人乙○○脖子上之金項鍊及被
        害人己○○脖子上之墜子與包包等情，均已如前述，參
        以上開被害人於本院審理中均結證稱因害怕而不敢抗拒
        等語，亦已如前述，足見被告前揭行為顯然均已造成被
        害人心理極端畏懼，且實際對被害人之生命、身體安全
        均已產生急迫之危險，復依當時客觀環境綜合以觀，被
        告二人所為亦均足以壓抑被害人之意思自由，而達不能
        抗拒之程度，甚為明確。準此，被告前揭強盜及傷害犯
        行，均事證明確，均堪予認定。
    (二)搶奪部分（即附表編號4 所示部分）：
      1.被害人庚○○確於附表編號4 所示之時間、地點，獨自
        一人騎乘機車遭三成年男子駕駛同案被告辛○○、戊○○前所竊得之車號VG-7463 號自小客車，行駛時故意逼
        近其所騎乘之機車，待其被擠至路旁不得不停車後，即
        由其中一人從右前車門下車佯向其道歉，而於其不及防
        備之際，徒手搶奪其懸掛於脖子之金項鍊1 條等情，業
        據證人庚○○於警詢中證述明確（警三卷第18至20頁參
        照），並有金飾買入登記簿影本1 紙（警一卷第22頁參
        照）及現場照片1 幀（警三卷第58頁參照）在卷可稽，
        應堪認定屬實。
      2.至被告雖辯稱：伊未與辛○○、戊○○共同搶奪庚○○
        之財物云云。惟查，被告確曾於附表編號4 所示時間、
        地點，與同案被告戊○○搭乘由辛○○所駕駛之車號VG
        -7463 號自小客車，因見被害人庚○○1 人獨自騎乘機
        車且脖子上懸掛有金項鍊而認有機可趁，遂於行駛時故
        意逼近庚○○所騎乘之機車，待庚○○被擠至路旁不得
        不停車後，原擬由坐於後座之被告下車行搶，惟因後座
        車門恰為庚○○之機車擋住而無法開啟，故由同案被告
        戊○○由右前車門下車佯向庚○○道歉，而於庚○○不
        及防備之際，徒手搶奪庚○○懸掛於脖子之金項鍊1 條
        ，得手後隨即上車逃逸，繼於同日將上開竊得物品持至
        當鋪變賣換取金錢以購買毒品等情，業據證人辛○○於
        本院審理中結證稱：伊與戊○○、甲○○於95年5 月21
        日中午，在高雄縣大寮鄉○○路36號前，共同搶奪庚○○之財物，當日原係要由甲○○下車行搶，但因為車門
        恰被庚○○機車擋住無法開啟，始由戊○○行搶，後來
        伊與甲○○、戊○○將搶得之金項鍊持往大寮某家銀樓
        典當得款3,000 元，再由甲○○出面購買毒品海洛因一
        起施用等語明確（本院訴緝卷第64、66、67頁、警一卷
        第49頁、偵一卷第48頁參照），核與證人戊○○於本院
        審理中結證稱：伊與辛○○、甲○○於95年5 月21日中
        午12時許，在高雄縣大寮鄉○○路36號前共同搶奪庚○○之財物，原本是甲○○要下車行搶，但因為車門被擋
        住，所以就由伊下車行搶，搶完之後伊與辛○○、甲○○就將搶得之項鍊拿去大寮附近的當鋪典當，後來伊與
        甲○○還為分配贓款的事情發生口角等語情節相符（本
        院訴緝卷第69、70、73、75頁、警一卷第16、17、30、
        31 頁 、偵一卷第50、51頁參照）。參以被告與證人辛○○間並無仇隙嫌怨，另被告與證人戊○○除前揭口角
        外，亦無其他仇隙嫌怨乙情，均已如前述，衡情渠等於
        本院審理中，亦當無甘受偽證罪之處罰而故為此部分虛
        偽不實陳述以誣陷被告入罪之理，況上開證人共同參與
        結夥搶奪庚○○財物之犯行，業經本院判決確定，衡情
        渠等亦無因欲脫罪而虛構偽詞之動機，是證人辛○○、
        戊○○之前揭證述亦應堪值採信確為實情。是以，被告
        此部分之搶奪犯行，亦事證明確，堪以認定。
    (三)綜上所述，被告前揭強盜、傷害及搶奪之犯行，均事證明
      確，洵堪認定，均應依法論罪科刑。
三、論罪與科刑：
    (一)本案相關法律之比較適用：
      1.按行為後法律有變更者，適用行為時之法律；但行為後
        之法律有利於行為人者，適用最有利於行為人之法律，
        刑法第2 條第1 項定有明文。次按有關新舊法之比較，
        應就罪刑有關之共犯、未遂犯、想像競合犯、牽連犯、
        連續犯、結合犯以及累犯加重、自首減輕暨其他法定加
        減原因（如身分加減）與加減例等一切情形，綜其全部
        罪刑之結果而為比較（最高法院95年第8 次刑事庭會議
        決議參照）。查於被告前開行為後，刑法第33條、第51
        條第5 款、第55條及第56條業經總統於94年2 月2 日修
        正公布，並依刑法施行法第10條之1 規定自95年7 月1
        日施行。職是，本件自應就被告行為前、後相關法律有
        修正者，依前揭規定暨決議意旨加以綜合比較以資適用
        。茲說明如下：
        (1)修正前刑法第227 條第1 項普通傷害罪，原規定法定
          刑為「3 年以下有期徒刑、拘役或1 千元以下罰金」
          ，且依修正前刑法第33條第5 款及罰金罰鍰提高標準
          條例第1 條前段，規定罰金數額應為10元以上；然依
          刑法施行法第1 條之1 規定，修正後該條之法定刑度
          應為「3 年以下有期徒刑、拘役或新臺幣3 萬元以下
          罰金」，而修正後刑法第33條第5 款提高罰金數額為
          新臺幣1,000 元以上，並以百元計算之。是以該罪修
          正後關於有期徒刑、拘役等自由刑雖未加以變更，惟
          就罰金數額下限則予以提高，故修正後之法律效果對
          行為人而言較屬不利，準此，應以修正前之規定對於
          被告較為有利。
        (2)新修正刑法第51條第5 款之規定，有期徒刑定應執行
          刑之上限，由不得逾20年提高為不得逾30年，此屬相
          當科刑規範之變更。比較新舊法之規定，應以修正前
          之刑法第51條第5 款之規定較有利於被告。
        (3)新修正之刑法將原刑法第55條關於牽連犯之規定廢除
          。基此，除法理上合於想像競合犯之情形仍可認為構
          成單一之犯罪外，其於數犯罪行為之情形，即應依刑
          法第51條之規定予以分論併罰。是比較新舊法之規定
          ，應以修正前之刑法第55條規定較有利於被告。
        (4)新修正之刑法將原刑法第56條關於連續犯之規定廢除
          。準此，除法理上合於接續犯、包括一罪之情形仍可
          認為構成單一之犯罪外，其於數犯罪行為之情形，即
          應依刑法第51條之規定予以分論併罰。是比較新舊法
          之規定，應以修正前之刑法第56條規定較有利於被告
          。
        (5)綜上，依前開決議整體比較結果，本件以修正前之刑
          法規定較有利於被告，爰依刑法第2 條第1 項前段之
          規定，適用行為時即修正前之舊法。
      2.次按修正後刑法第2 條第1 項之上開規定，係規範行為
        後「法律變更」所生新舊法比較適用之準據法，故如新
        舊法處罰之輕重相同，並無有利、不利情形（如刑法第
        15條、第30條之文字修正，第55條但書、第59條實務見
        解之明文化、第26條未遂犯得減輕其刑之規定移列第25
        條等），即無比較適用之問題，非此條所指之法律有變
        更，即無本條之適用，應依一般法律適用原則，適用裁
        判時法（最高法院95年11月7 日95年度第21次刑事庭會
        議會議意旨參照）。查於被告前開行為後，刑法第28條
        第47條及第55條但書業經總統於94年2 月2 日修正公布
        ，並依刑法施行法第10條之1 規定自95年7 月1 日施行
        。其中，修正前刑法第28條原規定：「二人以上共同實
        『施』犯罪之行為者，皆為正犯」，修正後則改為「二
        人以上共同實『行』犯罪之行為者，皆為正犯」，惟此
        部分僅為法條文字之修正，要非法條之構成要件或法律
        效果發生變動，故非屬法律之變更，參諸前揭說明，尚
        不生比較新舊法之問題。另修正後刑法第47條關於累犯
        之規定，增加犯罪行為人之再犯係出於「故意」者，始
        有累犯加重之適用，而本件被告再犯本案犯行，既係出
        於故意，則無論依修正前或修正後刑法第47條之規定（
        修正後係刑法第47條第1 項），均構成累犯，是依照前
        揭最高法院決議意旨，即應適用裁判時法即修正後刑法
        第47條第1 項之規定。再修正後刑法第55條所增加之但
        書規定，僅係科刑之限制，為法理之明文化，尚非屬法
        律之變更，參諸前揭最高法院決議意旨，亦無新舊法比
        較適用之問題，亦應逕適用裁判時法即修正後刑法第55
        條之規定。
    (二)按刑法第321 條第1 項第3 款之攜帶兇器竊盜罪，係以行
      為人攜帶兇器竊盜為其加重條件，此所謂兇器，其種類並
      無限制，凡客觀上足對人之生命、身體、安全構成威脅，
      具有危險性之兇器均屬之，且祇須行竊時攜帶此種具有危
      險性之兇器為已足，並不以攜帶之初有行兇之意圖為必要
      （最高法院79年台上字第5253號判例意旨參照）。查被告
      為如附表編號2 、3 所示強盜犯行時所持之西瓜刀1 把，
      刀鋒部分為金屬材質，尖銳鋒利，有卷附照片2 幀可考（
      警一卷第11頁參照），揆諸前揭判決意旨，該西瓜刀1 把
      於客觀上對人之生命、身體具有相當程度之危險性，可供
      兇器使用，係屬兇器無訛。是核被告所為，(1)就附表編號
      1 所示犯行，係犯刑法第328 條第1 項之強盜罪；(2)就附
      表編號2 所示犯行，係犯修正前刑法第277 條第1 項普通
      傷害罪，及犯刑法第328 條第1 項之強盜罪，而有同法第
      32 1條第1 項第3 款、第4 款之情形，應依刑法第330 條
      第1 項論以結夥攜帶兇器強盜罪；(3)就附表編號3 所示犯
      行係犯刑法第328 條第1 項之強盜罪，而有同法第321 條
      第1 項第3 款、第4 款之情形，應依刑法第330 條第1 項
      論以結夥攜帶兇器強盜罪；(4)就附表編號4 所示犯行，係
      犯刑法第325 條第1 項之搶奪罪，而有同法第321 條第1
      項第4 款之情形，應依刑法第326 條第1 項論以結夥搶奪
      罪。又關於附表編號4 所示犯行，起訴書雖漏列起訴法條
      ，然於起訴之犯罪事實事實業已記載明確，本院自得併予
      審理，併予敘明。被告與某真實姓名年籍不詳之成年男子
      就附表編號1 所示強盜犯行，被告與某二真實姓名年籍不
      詳成年男子，就附表編號2 所示傷害及結夥攜帶兇器強盜
      犯行，被告與同案被告辛○○、戊○○，就附表編號3 所
      示結夥攜帶兇器強盜犯行及附表編號4 所示結夥搶奪犯行
      ，分別均有犯意聯絡及行為分擔，均應各論以共同正犯。
      復按連續數行為而犯同一性質之罪名，縱令涉及數個法條
      ，但其輕罪在法律上既已包含於重罪之內，自應就其較重
      者論為連續犯之罪名（最高法院44年度台上字第1178號判
      決意旨參照）；查被告所為如附表編號1 、2 、3 所示3
      次強盜犯行，時間緊接，觸犯構成要件同一性質之罪，顯
      係基於概括犯意反覆為之，均為連續犯，參諸上揭判決意
      旨，應依修正前刑法第56條之規定，以情節較重之附表編
      號3 所示結夥攜帶兇器強盜罪論以一罪，並加重其刑。又
      被告以一強盜行為，同時強盜被害人己○○及乙○○之財
      物，而侵害渠等二人之財產法益，係以一行為觸犯二相同
      之罪名，為同質想像競合犯，應依修正前刑法第55條規定
      ，論以一結夥攜帶兇器強盜罪。另被告所犯傷害罪及連續
      結夥攜帶兇器強盜罪間，有手段、目的之牽連關係，應依
      修正前關於牽連犯之規定，從一重之連續結夥攜帶兇器強
      盜罪處斷。再被告所犯連續結夥攜帶兇器強盜罪與結夥搶
      奪罪間，犯意各別，行為互殊，應予分論併罰。查被告被
      告前於84年間，因違反麻醉藥品管理條例案件，經本院以
      84年度訴字第727 號判決判處有期徒刑6 年，繼經臺灣高
      等法院高雄分院以84年度上訴字第1566號判決駁回上訴，
      再經最高法院以85年度台上字第592 號判決駁回上訴確定
      ，復於84年間，再因違反麻醉藥品管理條例案件，經本院
      以84年度易字第6119號判決判處有期徒刑5 月確定，上開
      二案件嗣經本院以85年度聲字第660 號裁定定其應執行刑
      為有期徒刑6 年3 月，甫於94年4 月16日縮刑期滿執行完
      畢之事實，有臺灣高等法院被告前案紀錄表及本院被告院
      內索引卡紀錄表各1 份在卷可查，其受有期徒刑之執行完
      畢，5 年以內故意再犯本件有期徒刑以上之罪，均為累犯
      ，應分依刑法第47條第1 項之規定，就連續結夥攜帶兇器
      強盜罪部分遞加重其刑，及就結夥搶奪罪部分加重其刑。
      爰審酌被告正值青壯年，不思以合法正當途徑賺取生活所
      需，僅因缺錢花用，竟恣意結夥搶奪或結夥攜帶兇器強盜
      他人財物，不惟對他人之財產安全造成危害，且嚴重擾亂
      社會治安，尚難認其前揭犯行犯罪情節輕微，復犯後僅坦
      承部分犯行，亦難認其確具有悔意，考量被告強盜犯行共
      3 次，搶奪犯行1 次及其所搶奪及強盜所得之財物價值總
      和約3 萬餘元，及其犯罪之手段等一切情狀，各量處如主
      文所示之刑，並依修正前刑法第51條第5 款之規定，定其
      應執行刑，以資懲戒。
    (三)扣案之西瓜刀1 把，係被告所有供犯本件強盜犯行所用之
      物，業經本院認定如前，應依刑法第38條第1 項第2 款之
      規定，併予宣告沒收。另扣案被告所有之行動電話1 支，
      並無證據足資認定與被告前揭強盜或搶奪犯行有何關聯，
      ，爰不為沒收之宣告，併予敘明。
四、不另為無罪之諭知：
    (一)公訴意旨另略以：被告甲○○與同案被告辛○○、戊○○
      共同基於意圖為自己不法所有之概括犯意聯絡，先於95年
      5 月9 日上午6 時許，在高雄縣林園鄉○○路252 巷口，
      由同案被告辛○○以搭載戊○○駕車衝撞被害人曾何節所
      騎乘之機車致使不能抗拒之方式，強盜被害人曾何節所有
      之金項鍊1 條，再於95年6 月4 日上午10時許，在高雄縣
      大寮鄉○○○路與大寮路附近，亦由同案被告辛○○以搭
      載戊○○先駕車衝撞被害人李黃寶玉所騎乘之機車，再由
      戊○○持電擊棒電擊李黃寶玉腳部致使不能抗拒之方式，
      強盜被害人李黃寶玉所有之金項鍊1 條，復於同年6 月12
      日晚上9 時25分許，在高雄市○○區○○路與學府路口，
      由同案被告辛○○搭載戊○○駕車逼近被害人王月華所騎
      乘之機車，再由戊○○下車搶奪被害人王月華所有之圓形
      墜子1 個。因認被告此部分之犯行，亦涉犯刑法第330 條
      第1 項之結夥強盜及同法第326 條第1 項之結夥搶奪罪嫌
      。
    (二)按犯罪事實應依證據認定，無證據不得認定犯罪事實；不
      能證明被告犯罪者，應諭知無罪之判決，刑事訴訟法第15
      4 條第2 項、第301 條第1 項分別定有明文。又按事實之
      認定，應憑證據，如未能發現相當證據，或證據不足以證
      明，自不能以推測或擬制之方法，為裁判基礎；且認定不
      利於被告之事實須依積極證據，苟積極證據不足為不利於
      被告事實之認定時，即應為有利於被告之認定；另認定犯
      罪事實所憑之證據，雖不以直接證據為限，間接證據亦包
      括在內，然而無論直接證據或間接證據，其為訴訟上之證
      明，須於通常一般之人均不致有所懷疑，而得確信其為真
      實之程度者，始得據為有罪之認定，倘其證明尚未達到此
      一程度，而有合理之懷疑存在而無從使事實審法院得有罪
      之確信時，即應由法院為諭知被告無罪之判決（最高法院
      40年度台上字第86號、30年度台上字第816 號、76年度台
      上字第4986號判例意旨參照）。
    (三)經查，同案被告辛○○、戊○○於警詢、偵查以迄本院審
      理中，均未曾提及被告甲○○曾參與前揭強盜或搶奪犯行
      ，另被害人曾何節、李黃寶玉及王月華亦均未曾提及被告
      甲○○涉有前揭強盜或搶奪犯行，是依現存卷內證據，實
      無從認定被告甲○○就同案被告辛○○及戊○○之前揭強
      盜或搶奪犯行，與渠等間具有何等之犯意聯絡與行為分擔
      ，復經本院遍查全卷，亦無其他任何積極證據足資證明被
      告甲○○確曾參與同案被告辛○○、戊○○之前揭強盜及
      搶奪犯行。準此，被告甲○○就上揭強盜及搶奪犯行，與
      同案被告辛○○、戊○○間究有無犯意聯絡及行為分擔，
      本院認為均仍存有合理之懷疑，尚未到達確信其為真實之
      程度。此外，復查無其他積極證據足資認定被告甲○○確
      有此部分之犯行，揆諸首揭法律規定及說明，既無足夠證
      據足資認定被告甲○○此部分之犯行，本應就此部分為被
      告甲○○無罪之諭知，然依公訴意旨所示，此部分若成立
      犯罪，與被告甲○○上開經本院論罪科刑部分，有連續犯
      之裁判上一罪關係，爰均不另為無罪之諭知，併予敘明。
據上論斷，應依刑事訴訟法第299 條第1 項前段，刑法第2 條第
1 項前段、第28條、第277 條第1 項、第326 條第1 項、第330
條第1 項、第47條第1 項、第38條第1 項第2 款、修正前刑法第
56條、第55條、第51條第5 款，判決如主文。
本案經檢察官呂乾坤到庭執行職務。
中　　華　　民　　國　　96　　年　　6 　　月　　12　　日
　　　　　　　　　刑事第四庭  審判長法　官　郭玫利
　　　　　　　　　　　　　　　　  　法　官　陳明呈
　　　　　　　　　　　　　　　　　  法　官　陳振嘉
以上正本證明與原本無異。
如不服本判決，應於判決送達後10日內，向本院提出上訴狀。
中　　華　　民　　國　　96　　年　　6 　　月　　12　　日
                                    書記官  顏宗貝
附錄本案判決論罪科刑法條全文：
刑法第277 條第1 項
傷害人之身體或健康者，處3 年以下有期徒刑、拘役或1 千元以
下罰金。
刑法第326 條第1 項
犯前條第1 項之罪，而有第321 條第1 項各款情形之一者，處1
年以上7 年以下有期徒刑。
刑法第330 條第1 項
犯強盜罪而有第321 條第1 項各款情形之一者，處7 年以上有期
徒刑。
附表
┌──┬───┬──────┬────┬──────────┬─────────┬───┐
│編號│行為人│犯 罪 時 間 │犯罪地點│  犯   罪   方   法 │  犯  罪  所  得  │被害人│
├──┼───┼──────┼────┼──────────┼─────────┼───┤
│ １ │甲○○│95年5 月16日│高雄縣林│甲○○先於該日晚上7 │K金項鍊1條（價值約│張黃秋│
│    │與某真│晚上9 時許  │園鄉五福│時許，在高雄縣林園鄉│新台幣5,000元）   │錦    │
│    │實姓名│            │路252 巷│安和街「兔寶寶遊藝場│                  │      │
│    │年籍不│            │口      │」前，向辛○○借得盧│                  │      │
│    │詳之成│            │        │裕芳、戊○○前所竊取│                  │      │
│    │年男子│            │        │之車號7M -2342號自小│                  │      │
│    │      │            │        │客車，繼於左列時、地│                  │      │
│    │      │            │        │，因見丙○○○獨自一│                  │      │
│    │      │            │        │人騎乘機車，遂夥同某│                  │      │
│    │      │            │        │真實姓名年籍不詳之成│                  │      │
│    │      │            │        │年男子，駕駛前開自小│                  │      │
│    │      │            │        │客車由後方擦撞張黃秋│                  │      │
│    │      │            │        │錦所騎乘之機車，致張│                  │      │
│    │      │            │        │黃秋錦因重心不穩而倒│                  │      │
│    │      │            │        │坐地上，渠等二人見狀│                  │      │
│    │      │            │        │即由其中一人下車佯欲│                  │      │
│    │      │            │        │向丙○○○詢問傷勢，│                  │      │
│    │      │            │        │因該時丙○○○已因人│                  │      │
│    │      │            │        │車倒地而無法反抗，故│                  │      │
│    │      │            │        │該下車之人即徒手拔取│                  │      │
│    │      │            │        │丙○○○所有而懸掛於│                  │      │
│    │      │            │        │脖子上之K 金項鍊1 條│                  │      │
│    │      │            │        │，得手後渠等隨即駕車│                  │      │
│    │      │            │        │逃逸，嗣於同日晚上10│                  │      │
│    │      │            │        │時許，甲○○始將上開│                  │      │
│    │      │            │        │自小客車返還辛○○  │                  │      │
├──┼───┼──────┼────┼──────────┼─────────┼───┤
│ ２ │甲○○│95年5 月21日│高雄縣鳳│甲○○先於當日中午12│金項鍊1 條及玉墜1 │丁○○│
│    │與另二│下午1 時許  │山市油管│時許向辛○○、戊○○│個（價值合計約新台│      │
│    │名真實│            │路油管分│借得渠等前所竊取之車│幣8,200元）       │      │
│    │姓名年│            │9 號電線│號VG -7463號自小客車│                  │      │
│    │籍不詳│            │桿前    │，繼於左列時、地，因│                  │      │
│    │之成年│            │        │見丁○○一人獨自騎乘│                  │      │
│    │男子  │            │        │機車，遂夥同另二名真│                  │      │
│    │      │            │        │實姓名年籍不詳之成年│                  │      │
│    │      │            │        │男子，駕駛前開自小客│                  │      │
│    │      │            │        │車由後方追撞丁○○所│                  │      │
│    │      │            │        │騎乘之機車，待丁○○│                  │      │
│    │      │            │        │人車倒地後，即由渠等│                  │      │
│    │      │            │        │其中二人下車，佯欲向│                  │      │
│    │      │            │        │丁○○詢問傷勢，因該│                  │      │
│    │      │            │        │時丁○○因已遭撞擊而│                  │      │
│    │      │            │        │受有左肩、左腰及四肢│                  │      │
│    │      │            │        │等身體多處擦挫傷之傷│                  │      │
│    │      │            │        │害，且見下車中之一人│                  │      │
│    │      │            │        │手持西瓜刀1 把而不能│                  │      │
│    │      │            │        │抗拒，該二人即喝令陳│                  │      │
│    │      │            │        │建維交出財物，繼直接│                  │      │
│    │      │            │        │徒手拔取丁○○所有而│                  │      │
│    │      │            │        │懸掛於脖子之金項鍊1 │                  │      │
│    │      │            │        │條及玉墜1 個後，隨即│                  │      │
│    │      │            │        │駕車逃逸，嗣於同日下│                  │      │
│    │      │            │        │午4 時許，甲○○始將│                  │      │
│    │      │            │        │上開自小客車返還黃俊│                  │      │
│    │      │            │        │維                  │                  │      │
├──┼───┼──────┼────┼──────────┼─────────┼───┤
│ ３ │辛○○│95年6 月5 日│屏東縣竹│由辛○○駕駛其與黃俊│己○○所有之香奈兒│己○○│
│    │戊○○│下午2 時30分│田鄉大湖│維前所竊得之車號YA-8│墜子1 個（價值約新│乙○○│
│    │甲○○│許          │村大成路│486 號自小客車搭載黃│台幣3 千元）及皮包│      │
│    │      │            │74號「強│俊維及甲○○，三人四│1 只（內有NOKIA 牌│      │
│    │      │            │強檳榔攤│處尋找行搶目標，因施│行動電話1 支，價值│      │
│    │      │            │」前    │文瑞見己○○及乙○○│約新台幣2 千元）、│      │
│    │      │            │        │共乘機車而認有機可趁│乙○○所有之金項鍊│      │
│    │      │            │        │，故即向另二人提議行│1條 （價值約新台幣│      │
│    │      │            │        │搶，遂由辛○○駕車先│1萬1千元）。      │      │
│    │      │            │        │故意逼近己○○及紀佩│                  │      │
│    │      │            │        │筎所騎乘之機車，待楊│                  │      │
│    │      │            │        │麗玉及乙○○因閃無可│                  │      │
│    │      │            │        │閃而直接橫騎機車至對│                  │      │
│    │      │            │        │面「強強檳榔攤」前空│                  │      │
│    │      │            │        │地停車求援時，辛○○│                  │      │
│    │      │            │        │即直接駕車停於該檳榔│                  │      │
│    │      │            │        │攤前空地，並旋即由施│                  │      │
│    │      │            │        │文瑞持扣案之西瓜刀與│                  │      │
│    │      │            │        │戊○○先後下車，施文│                  │      │
│    │      │            │        │瑞先持該西瓜刀作勢欲│                  │      │
│    │      │            │        │砍殺乙○○，致己○○│                  │      │
│    │      │            │        │及乙○○因害怕遭砍殺│                  │      │
│    │      │            │        │而不能抗拒，再由施文│                  │      │
│    │      │            │        │瑞直接拔取乙○○所有│                  │      │
│    │      │            │        │懸掛於其脖子上之金項│                  │      │
│    │      │            │        │鍊1 條，繼由戊○○徒│                  │      │
│    │      │            │        │手拔取己○○所有懸掛│                  │      │
│    │      │            │        │於其脖子上之香奈兒墜│                  │      │
│    │      │            │        │子1 個及內有NOKIA 牌│                  │      │
│    │      │            │        │行動電話1 支之皮包1 │                  │      │
│    │      │            │        │個，得手後隨即上車由│                  │      │
│    │      │            │        │辛○○搭載逃逸      │                  │      │
├──┼───┼──────┼────┼──────────┼─────────┼───┤
│ ４ │辛○○│95年5 月21日│高雄縣大│由辛○○駕駛其與黃俊│金項鍊1 條（價值約│庚○○│
│    │戊○○│中午12時50分│寮鄉新厝│維前所竊得之車號VG-7│新台幣3 千元)     │      │
│    │甲○○│許          │路36號前│463 號自小客車搭載黃│                  │      │
│    │      │            │        │俊維及甲○○至左列地│                  │      │
│    │      │            │        │點，因見庚○○1 人獨│                  │      │
│    │      │            │        │自騎乘機車且脖子上懸│                  │      │
│    │      │            │        │掛有金項鍊而認有機可│                  │      │
│    │      │            │        │趁，遂於行駛時故意逼│                  │      │
│    │      │            │        │近庚○○所騎乘之機車│                  │      │
│    │      │            │        │，待庚○○被擠至路旁│                  │      │
│    │      │            │        │不得不停車後，原擬由│                  │      │
│    │      │            │        │坐於後座之甲○○下車│                  │      │
│    │      │            │        │行搶，惟因後座車門恰│                  │      │
│    │      │            │        │為庚○○之機車擋住而│                  │      │
│    │      │            │        │無法開啟，故由戊○○│                  │      │
│    │      │            │        │由右前車門下車佯向鄭│                  │      │
│    │      │            │        │美華道歉，而於庚○○│                  │      │
│    │      │            │        │不及防備之際，徒手搶│                  │      │
│    │      │            │        │奪庚○○懸掛於脖子之│                  │      │
│    │      │            │        │金項鍊1 條，得手後隨│                  │      │
│    │      │            │        │即上車逃逸，嗣渠等三│                  │      │
│    │      │            │        │人即於同日將上開竊得│                  │      │
│    │      │            │        │物品持至當鋪變賣換取│                  │      │
│    │      │            │        │金錢以購買毒品      │                  │      │
└──┴───┴──────┴────┴──────────┴─────────┴───┘
